【裁判字號】    91,上訴,1311
【裁判日期】    920320
【裁判案由】    強盜
【裁判全文】
臺灣高等法院臺南分院刑事判決        九十一年度上訴字第一三一一號  Ａ
      上  訴  人
      即  被  告  己  ○  ○
      上  訴  人
      即  被  告  丁  ○  ○
      共      同
      指定辯護人  本院公設辯護人  戊  ○  ○
右上訴人因強盜案件，不服臺灣臺南地方法院九十一年度訴字第六六五號中華民國九
十一年九月十一日第一審判決（起訴案號：臺灣臺南地方法院檢察署九十一年度營偵
字第四○七、四○五、五八七號、九十一年度偵字第三二六九號），提起上訴，本院
判決如左：
      主      文
原判決撤銷。
己○○意圖為自己不法之所有，結夥三人以上，攜帶兇器，逾越安全設備，於夜間侵
入有人居住之建築物，以強暴至使不能抗拒，而取他人之物，處有期徒刑拾年。仿Ｂ
ＥＲＥＴＴＡ廠半自動改造手槍（槍枝管制編號0000000000）壹枝（含彈
夾）及子彈貳顆均沒收。
丁○○意圖為自己不法之所有，結夥三人以上，攜帶兇器，逾越安全設備，於夜間侵
入有人居住之建築物，以強暴至使不能抗拒，而取他人之物，處有期徒刑捌年。仿Ｂ
ＥＲＥＴＴＡ廠半自動改造手槍（槍枝管制編號0000000000）壹枝（含彈
夾）及子彈貳顆均沒收。
      事      實
一、己○○曾於民國八十五年間，因盜匪及違反槍砲彈藥刀械管制條例、麻醉藥品管
    理條例案件，經法院各判處有期徒刑八年八月、一年及五月，並定應執行刑為有
    期徒刑十年確定，於八十五年八月十三日送監執行，於九十年六月十二日假釋交
    付保護管束出獄，指揮書執畢日期為九十五年八月三日，現尚在假釋期間（不構
    成累犯）。猶不知悔改，因與陳翰彰（經檢察官通緝中）自友人處聽聞位於臺南
    縣學甲鎮頂洲里七五之二五號之「頑皮世界野生動物園」（下稱「頑皮世界」）
    遊客頗多收入豐厚，二人竟共同基於意圖為自己不法所有之犯意聯絡，共同策劃
    以「頑皮世界」為強盜目標，並於九十一年二月十七日十六時許，駕駛不知情之
    陳金元提供之車牌號碼ＮＨ─四○七三號自小客車，共同赴上開地點勘查地形，
    因發現該址地形複雜，建築物面積廣闊，非二人所能完成，遂折返高雄縣美濃鎮
    ，研商犯案計劃及另找尋幫手，同日二十三時許，陳翰彰以電話向其弟陳彥彰聯
    絡，未告知犯案計劃，僅泛稱有事須找人幫忙，適陳彥彰有事在身，無法提供協
    助，陳翰彰即要求不知情之陳彥彰（原審判決無罪確定）代為尋覓他人協助，陳
    彥彰在不知陳翰彰意欲犯案之情形下，以電話與其朋友丁○○取得聯絡，央求丁○○幫忙其兄陳翰彰，並於徵得丁○○同意後，將此訊息告知陳翰彰，己○○與
    陳翰彰其後即駕車至高雄縣美濃鎮○○路一九巷二二號丁○○之住處搭載丁○○
    ，三人於九十一年二月十八日零時四十分許共同出發赴「頑皮世界」，直至抵達
    「頑皮世界」園區外，陳翰彰才告知丁○○犯案計劃，要丁○○依其與己○○之
    指示行事，負責綑綁陳翰彰與己○○控制之人員，陳翰彰、己○○並於上開自小
    客車停妥於「頑皮世界」東側外圍之大排水溝後，旋即各自取出預藏之具殺傷力
    之仿ＢＥＲＥＴＴＡ廠半自動改造手槍一枝（含彈夾）及子彈顆（上開槍、彈
    於本件作案前之九十年間開始，即由陳翰彰持有）、西瓜刀一把、透明膠帶、手
    套及頭套等（己○○、陳翰彰於作案前臨時購買）犯罪工具，丁○○見狀無法拒
    絕，且思及自己經營裝潢生意失敗，背負許多債務，乃萌生共同參與強盜之犯意
    聯絡，夥同陳翰彰、己○○二人，於同日約二時許，自「頑皮世界」之東側鐵網
    圍牆之破洞進入「頑皮世界」園區，到了「頑皮世界」有人居住之行政管理中心
    外面，由己○○拆下該行政管理中心後方廁所之紗窗並翻越入內，自內將後門打
    開讓陳翰彰、丁○○進入，己○○、陳翰彰先取出預藏之頭套戴上，丁○○則隨
    手取走放置在該行政管理中心內之毛巾矇住臉部，並各自戴上手套後，己○○手
    持西瓜刀率先推門進入一樓隔間，見在該處休息之守衛丙○○驚醒，即持西瓜刀
    欲架住丙○○，丙○○見狀與己○○相互拉扯，欲搶下該把西瓜刀，隨後進入之
    陳翰彰則持上開改造手槍抵住丙○○之頭部，丙○○因而不敢繼續反抗，任由丁○○與陳翰彰合力以透明膠帶將其眼睛及雙手綑綁至使其不能抗拒，因己○○等
    自丙○○口中獲悉樓上尚有一名守衛，三人即衝上二樓，由己○○持西爪刀抵住
    在二樓睡覺之乙○○，乙○○被驚醒後，以棉被抵抗，並大喊抓賊，遭己○○、
    陳翰彰以拳頭及槍托毆打其頭部、臉部，且於掙扎中遭己○○所持西瓜刀劃傷其
    頭皮頂枕部、右手背部及左腳跟部，致乙○○受有頭皮頂枕部三×○．五公分、
    右手背四×○．五公分、左腳跟八×一．五公分多處割裂傷之傷害，乙○○受傷
    自床上跌至地板上後停止反抗，丁○○隨即以透明膠帶將之雙手、雙腳、眼睛及
    頭部綑綁至使其不能抗拒後，留下丁○○在二樓監控乙○○，丁○○並在監控過
    程中強取乙○○皮包內之新臺幣（下同）一千九百元及其置於值班室桌上之摩托
    羅拉手機一支，且於隨後下樓時，強取丙○○褲子口袋內之六千元及其置於床尾
    紙箱上之宏碁ＡＣＥＲ型手機一支，己○○、陳翰彰二人則下樓分頭在各房間內
    搜括財物，總計強取之「頑皮世界」財物為二十二萬元（含硬幣）、門票一千一
    百八十四張、大背包二個、腰包十一個及支票袋一個（內含數目不詳之支票）。
    得手後三人即駕車返回高雄縣美濃鎮，沿途並將供犯罪所用之西瓜刀及頭套等物
    丟棄，其餘供犯罪用之手套及犯罪所得之上述腰包（除丁○○保留一只外）、入
    場券及支票等，則於高雄縣美濃鎮水利處旗南堤防ＮＯ．４十５００公尺處燒燬
    ，現款丁○○分得三萬二千元、己○○分得四萬八千元，餘由陳翰彰分得花用，
    丁○○並保留上開手機二支。嗣因丁○○仍繼續使用其自乙○○處強盜所得之手
    機，為警於九十一年三月二十日十三時許，在其前揭住處查獲丁○○犯罪所得之
    手機二支、腰包一只，再據其供述循線查獲己○○，並扣得上述行動電話二支、
    腰包一個（均已發還）、丁○○犯罪所穿之衣褲一套、鞋子一雙及己○○犯案時
    所穿著之外套一件。
二、案經乙○○就傷害部分提出告訴及臺南縣警察局學甲分局報請臺灣臺南地方法院
    檢察署檢察官偵查起訴。
      理      由
一、右揭事實，除上訴人即被告己○○辯稱其非故意砍傷被害人乙○○，亦未強取被
    害人丙○○及乙○○之財物，所搶財物數目不到二十二萬元；以及被告丁○○辯
    稱其僅強取被害人丙○○、乙○○之手機，並未強取該二人之金錢之部分外，業
    據上訴人即被告己○○、丁○○迭於警訊及偵審中供認不諱，核與被害人丙○○
    、乙○○及證人甲○○於警訊及偵審中證述之情節相符；且被害人乙○○於九十
    一年二月十八日四時三十五分至新營醫院門診，主訴被他人以刀割傷，體檢發現
    頭皮頂枕部三×○．五公分、右手背四×○．五公分、左腳跟八×一．五公分多
    處割裂傷，在該院急診縫合處置後於當日五時五十分離院等情，有該院九十一年
    七月二十三日九十一營新發字第二一四號函文暨所附病歷資料（見原審卷第九三
    至九五頁）及診斷證明書影本一件（見警卷）在卷可稽；又共犯陳翰彰持以行搶
    之手槍（槍枝管制編號0000000000）及子彈三顆（經試射一顆餘二顆
    ）送鑑後，認該槍係由仿ＢＥＲＥＴＴＡ廠半自動手槍製造之玩具手槍換裝土造
    金屬槍管而成之改造手槍，認具殺傷力一節，子彈經試射一顆亦具殺傷力，亦有
    內政部刑事警察局九十一年四月二十九日刑鑑字第○九一○○七一七三九號槍彈
    鑑定書一件附卷可佐（見臺灣高雄地方法院檢察署九十一年度偵字第六○五九號
    卷第六○至六二頁），此外並有搜索扣押筆錄一件、贓物認領保管單三件及現場
    採證照片五十五張附卷可參（見警卷），足見被告己○○、丁○○二人所為其等
    與共犯陳翰彰共同為本件強盜犯行之自白，核與事實相符，應可採信。
二、被告己○○雖辯稱其並非故意砍傷被害人乙○○云云，然證人乙○○於原審調查
    時證稱：我當晚在值班室睡覺，聽聞有人開門聲響驚醒時，就看到二位蒙面人進
    入，我大喊「有賊」（台語）後，該二人就開始對著我的臉部、頭部猛打，我就
    坐起來用雙手環抱著頭部抵擋，感覺我的頭部、手部疼痛流血後，我就開始掙扎
    ，從床舖跌到地上，該二人還是對著我的頭部及身體拳打腳踢，直到我沒有掙扎
    反抗後，該二人將我整個人拖到床舖，臉向下壓趴在床上，並用透明膠帶將我的
    雙手、雙腳往後交叉捆綁起來，再絪綁我的眼睛及頭部．．．等語（見原審卷第
    五七、五九頁）；且被告丁○○於偵查中亦供稱：當時己○○以為乙○○要抓刀
    子，才過去抓乙○○，乙○○反抗，大喊「抓賊」，己○○、陳翰彰才會毆打、
    劃傷乙○○（見偵查卷九十一年四月二十五日訊問筆錄），其有施強暴之行為甚
    明，所辯自非可取。
三、證人丙○○於原審調查時證稱：我被綑綁完，聽到他們上樓的聲音後，有聽到乙○○很大聲地喊「啊」一聲，約十來分鐘後，他們再下樓翻找財物時，有搶走我
    放在褲子口袋裏的六千元，至於放在床尾紙箱上的手機一支是何時被搶走的，我
    不清楚等語（見原審卷第五四至五五頁）；又證人乙○○於原審調查時證稱：我
    要下樓報案時，發現放在房間小桌子上的手機及皮包內之一千九百元皆已不見，
    應該是手持西瓜刀看顧我的人拿走的，因下樓翻找財物之人並未再上樓等語（見
    原審卷第五九頁），足見被告丁○○除強取被害人丙○○、乙○○之手機各一支
    外，另有強取該二人所有之現金，其辯解未強取被害人丙○○、乙○○之現金云
    云，委無足採。又被告己○○、丁○○及共犯陳翰彰三人既有進入「頑皮世界」
    強盜之犯意聯絡，則渠等於「頑皮世界」內強取財物之各個行為，應在渠等合同
    意思範圍以內，是渠等應係各自分擔各個強取財物行為之一部，相互利用他人強
    取財物之行為，以達其犯罪之目的，足見被告己○○及共犯陳翰彰就被告丁○○
    強取被害人丙○○、乙○○財物之行為，亦應共同負責。再者，證人甲○○於警
    訊及偵查中證稱：「頑皮世界」遭強盜之財物，總計為二十二萬元（含硬幣）、
    門票一千一百八十四張、大背包二個、腰包十一個及支票袋一個（內含數目不詳
    之支票）等情綦詳（見警卷及偵查卷九十一年五月二十一日訊問筆錄），是被告
    己○○辯解所強盜之金額不到二十二萬元云云，不足採信；況強盜金額總計是否
    已達二十二萬元．亦無礙於被告己○○、丁○○及共犯陳翰彰三人共同強盜犯行
    之成立。綜上所述，本案事證明確，被告己○○、丁○○二人強盜犯行堪以認定
    ，自應依法論科。
四、查西瓜刀、具殺傷力之上開改造手槍、子彈均係鐵製品，質地堅硬銳利，客觀上
    足以對人之生命、身體、安全構成威脅，自應認為可作兇器使用；又「門扇」在
    實務上僅指「門」，而不包括「窗」，「窗戶」認為係屬「其他安全設備」之一
    （最高法院四十五年臺上字第一四四三號判例意旨參照）；是被告己○○、丁○○二人與共犯陳翰彰係基於共同強盜之意思而結為一夥，並於夜間時分，攜帶客
    觀上足對人之生命、身體、安全構成威脅，具有危險性可為兇器使用之西瓜刀一
    把、上開改造手槍一枝（含彈夾）及子彈三顆，逾越安全設備，侵入有人居住之
    「頑皮世界」行政管理中心，共同實施本件強盜犯行，核渠等所為，係犯刑法第
    三百三十條第一項之結夥三人以上、攜帶兇器、逾越安全設備於夜間侵入有人居
    住之建築物之加重強盜罪（被告等犯強盜罪而有刑法第三百二十一條第一項第一
    款、第二款、第三款、第四款之情形）；又被告二人以一強盜計劃之強盜行為，
    各自強取「頑皮世界」及丙○○、乙○○之財物，係屬接續犯，僅成立一個加重
    強盜罪。實施強盜行為中難免傷害被害人，此傷害乃強盜之當然結果，不另負傷
    害罪責。又未經許可持有改造手槍及子彈係以一行為，同時觸犯槍砲彈藥刀械管
    制條例第十條第四項之無故持有改造手槍罪及第十二條第四項之無故持有子彈罪
    ，為想像競合犯，應從一重之無故持有改造手槍罪處斷。又所犯加重強盜罪與無
    故持有改造手槍罪有方法、結果之牽連關係，應從一重之加重強盜罪論科。又被
    告於實施強暴、脅迫行為之初，即有圖財之意思，雖係以非法方法剝奪被害人之
    行動自由，然此種手段究屬施用強暴使人不能抗拒之實施行為，自亦無另成立刑
    法第三百零二條第一項妨害自由罪之餘地（最高法院二十二年上字第二○六四號
    、二十四年上字第四四○七號、二十九年上字第三四三八號判例及八十三年度台
    上字第三七二六號判決意旨參照），故被告二人剝奪被害人丙○○、乙○○之行
    動自由部分，為實施強盜行為之部分行為，不再論以刑法第三百零二條第一項之
    剝奪行動自由罪。又公訴人雖對被告己○○就持有改造手槍子彈部分另案起訴，
    惟此部分與已起訴之本案有牽連犯之裁判上一罪關係，屬裁判上一罪，本院自得
    併予審理（原受理之臺灣臺南地方法院已就持有槍彈部分為公訴不受理之判決）
    併予敘明。
五、原審予以論罪科刑，固非無見，但查：（一）被告接續強盜二人財物，應為接續
    犯，僅成立一罪，原判決認係想像競合犯，（二）強盜財物行為終致被害人身體
    受傷，乃強盜之當然結果，原判決認另犯傷害罪，（三）未經許可持有槍彈部份
    與強盜罪有方法、結果之牽連關係原審未予論科均有未洽。被告上訴意旨指原審
    量刑過重雖不足採，惟原判決既有可議，自應由本院將原判決撤銷改判。爰審酌
    被告己○○有盜匪前科，目前尚在假釋期間，仍不思正途，以強暴之非法方法強
    取他人財物，危害社會治安甚劇，其居於策劃主導犯行之角色，惡性重大；被告
    丁○○並無前科，因一時不知輕重受他人影響而參與犯罪，雖同為正犯，惟就本
    件犯罪居於附從地位，並非主其事者，所參與者除綑綁被害人之行為外，尚有加
    入強取被害人財物，及為警查獲後，態度良好，供出共犯，進而逮捕被告己○○
    ，暨其等之犯罪後態度、被害人等受害程度不輕等一切情狀，分別量處如主文所
    示之刑。
六、扣案之上開改造手槍一枝（含彈夾，原係共犯陳翰彰於九十年十二月間持有，業
    據己○○供明在卷）及子彈貳顆（原三顆送鑑定時已試射一顆），係違禁物，應
    依刑法第三十八條第一項第一款規定宣告沒收。另供犯罪用之手套業已燒燬，業
    經被告等陳明在卷，透明膠帶衡情亦已用罄丟棄、西瓜刀、頭套被告供稱已丟棄
    ，雖係供本件犯罪所用之物，但非違禁物，且未扣案，為免執行困難，均不予宣
    告沒收；被告丁○○用以矇面之毛巾係隨手在「頑皮世界」行政管理中心內取得
    ，無證據足資證明係被告等或共犯所有，亦無從宣告沒收；又自被告丁○○住處
    搜索查獲之上開行動電話二支、腰包一個雖係被告等犯罪所得之物，惟分別係被
    害人乙○○、丙○○、甲○○所有，並已發還各該被害人，有贓物認領保管單三
    張為證，自無庸宣告沒收。至被告丁○○犯罪所穿之衣褲一套、鞋子一雙及被告
    己○○犯案時所穿著之外套一件，並非供被告等及共犯陳翰彰犯本件強盜所用之
    物，亦無須宣告沒收。
據上論斷，應依刑事訴訟法第三百六十九條第一項前段、第三百六十四條、第二百九
十九條第一項前段、刑法第二十八條、第三百三十條第一項、槍砲彈藥刀械管制條例
第十條第四項、第十二條第四項、第五十五條、第三十八條第一項第一款，判決如主
文。
本案經檢察官羅清溪到庭執行職務。
中    華    民    國      九十二      年      三      月      二十      日
                                  臺灣高等法院臺南分院刑事第二庭
                                      審判長法官  游    明    仁
                                            法官  陳    清    溪
                                            法官  蘇    重    信
右正本證明與原本無異。
如不服本判決，應於判決送達後十日內向本院提出上訴狀，其未敘述理由者並應於提
出上訴狀後十日內向本院補提理由書（應附繕本)。
                                      法院書記官  李    珍    鳳
中    華    民    國      九十二      年      三      月      二十一    日
附錄本案論罪科刑法條全文：
中華民國刑法第三百三十條第一項
犯強盜罪而有第三百二十一條第一項各款情形之一者，處七年以上有期徒刑。


司法院資訊處製作；財團法人民間司法改革基金會備份。
